臺灣臺北地方法院民事判決　　　　　　　　　　　　九十三年度保險字第一四０號
　　原　　　告　未○○
　　　　　　　　午○○○
　　　　　　　　戌○○
　　　　　　　　癸○○
　　　　　　　　丑○○
　　　　　　　　子○○
　　　　　　　　丙○○
　　　　　　　　丁○○
　　兼右一人
　　法定代理人　天○○
　　原　　　告　亥○○
　　　　　　　　戊○○
　　　　　　　　己○○
　　　　　　　　巳○○
　　　　　　　　卯○○
　　　　　　　　辰○○
　　兼右二人
　　法定代理人　寅○○
　　原　　　告　申○○○
　　　　　　　　辛○○
　　　　　　　　壬○○○
　　　　　　　　庚○○
　　　　　　　　台灣電力股份有限公司台北西區營業處
　　右一人法定代理人　乙○○
　　右二十一人共同
　　訴訟代理人　許麗紅律師
　　被　　　告　國華產物保險股份有限公司
　　法定代理人　甲○○
　　訴訟代理人　酉○○
當事人間給付保險金事件，本院於九十三年十一月三日言詞辯論終結，判決如下：
    主  文
原告之訴及其假執行聲請均駁回。
訴訟費用由原告未○○、寅○○各負擔百分之四；午○○○、戌○○、丁○○、巳○
○、卯○○、申○○○、辛○○、壬○○○各負擔百分之三；癸○○、丑○○、子○
○、丙○○、戊○○、己○○各負擔百分之二；天○○、亥○○各負擔百分之五；辰
○○負擔百分之六；庚○○負擔百分之三十；台灣電力股份有限公司台北西區營業處
負擔百分之十。
    事實及理由
一、原告主張略以：
（一）緣訴外人陳振銘以駕駛為業，於民國九十一年八月六日上午二時十分許，駕駛
      大輪貨運有限公司（下稱大輪公司）所有車號ＪＭ─八四七號營業曳引車，滿
      載木製門板與塑鋼製門、窗框，自嘉義縣大林北上欲載往台北縣林口鄉交貨。
      其駛出國道中山高速公路後，原應注意不得駛入「大貨車禁止進入」之台北縣
      新莊市○○路，卻疏於注意而仍駛入，並由林口往新莊方向行駛。適逢台灣電
      力股份有限公司台北西區營業處（下稱台電公司）人員即被害人陳基樁、黃銘
      煌、蔡銘淵、林世斌、張明煌、陳文發、劉冠葳、庚○○等八人，正在壽山路
      段貴子幹四十八號前之同向車道進行更換電桿工程，並在施工處所前方三十公
      尺之下坡路段，即大轉彎起點處，放置反光安全拒馬、警示閃光燈、反光三角
      錐與反光「施工慢行」標示，復在電桿設反光警告標誌等施工警告措拖。陳振
      銘途經該處時，原應注意車前狀況，並隨時採取必要之安全措施，且應注意該
      路段行車時速為四十公里，又是下坡之大彎道，應減速慢行，作隨時停車之準
      備；且依當時天晴，夜間無照明、視線不良，施工警示措施更為顯明，復無不
      能注意之情形，竟疏未注意禁行大貨車，又貿然超速行駛，而高速衝撞施工現
      場，同時綑綁貨物之麻繩斷裂，車上貨物傾瀉飛出，撞擊並擠壓原告台電公司
      所有之吊臂車向前位移，連帶撞擊前方之昇空車及工程車，致立於吊臂車與路
      旁水泥護欄間之被害人黃銘煌、張明煌、蔡銘淵三人、站在吊臂車操作桿下方
      之被害人庚○○、立在吊臂車與昇空車間之被害人陳基樁、林世斌、劉冠葳、
      陳文發四人，均遭受擠壓。經送醫救治後，其中被害人陳基樁、黃銘煌、蔡銘
      淵、林世斌、張明煌、陳文發、劉冠葳等七人，因傷重不治死亡；而原告庚○
      ○則受有右踝開放性傷口、左大腿及小腿開放性傷口並活動性出血及左膝外側
      韌帶撕裂傷、肝臟撕裂傷、右側氣胸及血胸、尿道損傷、橫紋肌溶解症及右足
      跟壓瘡之傷害，原告台電公司之工程車亦因之而受損。此案經向台北縣政府警
      察局新莊分局提出告訴，已經台灣板橋地方法院九十一年度交訴字第一一二號
      判決業務過失致死確定，並就原告台電公司及被害人家屬（被害人暨其受益人
      （即原告）名單詳附表二）之死傷及財物損壞部分，提起刑事附帶民事賠償，
      業經台灣板橋地方法院九十二年度重訴字第五００號判決原告請求損害賠償勝
      訴在案，該判決已諭知陳振銘及其雇主大輪公司應連帶賠償原告損失。
（二）按「責任保險人於被保險人對於第三人，依法應負賠償責任，而受賠償之請求
      時，負賠償之責。」、「被保險人對第三人應負損失賠償責任確定時，第三人
      得在保險金額範圍內，依其應得之比例，直接向保險人請求給付賠償金額。」
      保險法第九十條、第九十四條第二項分別定有明文。經查：
  （I）本件肇事車輛（牌照號碼：ＪＭ─八四七）經其所有權人大輪公司向被告國
        華產物保險股份有限公司（下稱國華產物保險公司）投保任意汽車責任險，
        保險證號碼為：000000000000，保險期間自九十年十月二十二
        日至九十一年十月二十二日，保險金為：死亡險新台幣（以下同）壹佰貳拾
        萬元、財產損失貳拾萬元、身體傷害賠償陸拾萬元，本件保險契約已經被告
        與要保人合意生效，此有上揭被告所授與之保險證號碼足憑，且上揭保險證
        號碼復為被告所不否認。
  （II）次查原告為本件任意汽車責任險之被害人，又本件事故業經台灣板橋地方法
        院九十二年度重訴字第五００號判決原告請求損害賠償勝訴確定，該判決已
        諭知陳振銘及其雇主大輪公司應連帶賠償原告損失，此有該判決暨確定證明
        書可稽。則依上揭法條之規定，被保險人之損失賠償責任即已確定，原告自
        得依上揭法條之規定向被告請求給付保險金。
（三）又本件經原告訴訟代理人於九十一年十二月十七日去函要求被告給付保險金，
      該函並於九十一年十二月十八日寄達被告，惟被告置若罔聞，迄今仍未給付，
      並提出臺灣板橋地方法院九十一年度交訴字第一一二號判決書、九十二年度重
      訴字第五００號判決書及確定證明書、保險證、弘群聯合律師事務所函暨掛號
      收據等件影本為證。為此，請求被告應給付原告各如附表一所示金額暨自九十
      二年一月三日起至清償日止，按年利一分計算之利息。並願供擔保，請准假執
      行之宣告。
二、被告則以：
（一）原告主張訴外人大輪公司向本公司投保任意汽車責任險，保單號碼為：000
      00000000號，保險期間自九十年十月二十二日至九十一年十月二十二
      日。實際上本件係訴外人卓陽交通有限公司（下稱卓陽公司）向本公司投保任
      意汽車責任險，被保險人為訴外人大輪公司，該保險之承保內容與額度為：每
      一個人傷害新台幣陸拾萬元整、每一意外事故之傷害總額新台幣壹佰貳拾萬元
      整、每一意外事故之財損新台幣貳拾萬元整，即若發生事故，該事故之傷害與
      死亡之賠償額度上限為新台幣壹佰貳拾萬元。卓陽公司其據以繳交保費之票據
      （支票號碼：ＰＧ0000000，票面金額：新台幣伍拾柒萬參仟參佰陸拾
      肆元整），經被告提示未能兌現，被告已於九十一年三月十二日發函告知該票
      據因屆期未能兌現終止保險契約。
（二）按保險法第二十一條規定：「保險費分一次交付及分期交付兩種。保險契約規
      定一次交付或分期交付之第一期保險費，應於契約生效前交付之。．．．」。
      保險契約共同條款第六條之規定：「．．．未依約定交付保險費者，本保險契
      約自始不生效力。」。另依保險費收據上載明「．．．3.所交票據如未能兌現
      時，保險不生效力。」，故訴外人大輪公司據以繳交保險費之支票屆期未能兌
      現，依上述規定，該保險契約自始不生效力，被告即不負保險金給付之責。提
      出要保書、支票暨退票理由單、票據沖銷保費明細表、被告寄發予卓陽公司之
      存證信函暨掛號郵件回執、保險契約共同條款、汽車險賠款理賠書、保險費收
      據等件為證。並聲明駁回原告之訴及假執行之聲請。如受不利被告之判決，被
      告願供擔保免為假執行之宣告。
三、本件兩造主要爭執為被保險人大輪公司其應支付之保險費以支票繳納，其後因支
    票退票是否發生保險契約自始不生效力？
（一）依據要保書記載：被保險人為大輪公司，保險期間自九十年十月二十二日至九
      十一年十月二十二日，保險證號碼為：000000000000，保單號碼
      為：00000000000號，第三人責任險為每一個人傷害新台幣陸拾萬
      元整、每一意外事故之傷害總額新台幣壹佰貳拾萬元整、每一意外事故之財損
      新台幣貳拾萬元整。總保險費為新台幣貳萬柒仟肆佰伍拾玖元。經辦人代號為
      一０九六００。再據被告提出票據沖銷保費明細表上記載票據號碼ＰＧ000
      0000，票面金額：新台幣伍拾柒萬參仟參佰陸拾肆元整所繳付保險費包括
      本保單號碼00000000000號，保費貳萬柒仟肆佰伍拾玖元。經辦人
      代號為一０九六００。而票據號碼ＰＧ0000000，票面金額：新台幣伍
      拾柒萬參仟參佰陸拾肆元整之支票，因該支票已成為拒絕往來戶而退票，被告
      則以存證信函通知訂立保險契約並繳交保費之卓陽公司即要保人於文到七日內
      以現金繳交保費，逾期將依強制汽車責任保險法、汽車保險共同條款規定終止
      契約。此有要保書、票據沖銷保費明細表、支票暨退票理由單、存證信函暨掛
      號郵件回執在卷可佐，堪信為真實。
（二）按保險費分一次交付，及分期交付兩種。保險契約規定一次交付，或分期交付
      之第一期保險費，應於契約生效前交付之，但保險契約簽訂時，保險費未能確
      定者，不在此限。又保險費應由要保人依契約規定交付。要保人為他人利益訂
      立之保險契約，保險人對於要保人所得為之抗辯，亦得以之對抗受益人。保險
      法第二十一、二十二條分別定有明文。次按修正前即當時之保險法施行細則第
      二十五條亦規定依本法第四十三條規定簽發保險單或暫保單，須與交付保險費
      全部或一部同時為之。產物保險之要保人在保險人簽發保險單或暫保單前，先
      交付保險費而發生應予賠償之保險事故時，保險人應負保險責任。人壽保險於
      同意承保蒯，得預收相當於第一期保險費之金額。保險人應負之保險責任，以
      保險人同意承保時，溯自預收相當於第一期保險費金額時開始。本件保險契約
      因訴外人即要保人卓陽公司繳付保險費之前開支票因退票而生未繳付保險費情
      事，經被告已於九十一年三月十二日寄發存證信函告知卓陽公司該票據因屆期
      提示未能兌現請其於七日內以現金繳付，逾期即終止保險契約而不另通知。此
      有被告提出之存證信函及掛號郵件回執附卷可稽。足證本件保險契約因要保人
      未繳付保險費而終止保險契約之效力。
四、綜上，本件保險契約業經終止，原告基於保險契約關係請求被告給付如其聲明所
    示之保險金及利息應無理由，應予駁回。原告之訴既經駁回，其假執行之聲請亦
    失所附麗，應併予駁回。至兩造其餘之攻擊或防禦方法，及未經援用之證據，經
    本院斟酌後，認為均不足以影響本判決之結果，自無逐一詳予論駁之必要。
五、據上論結，本件原告之訴為無理由，依民事訴訟法第七十八條，判決如主文。
中　　　華　　　民　　　國　　九十三　　年　　十一　　月　　　十七  　　日
                                  民事第四庭法　　  官  薛中興
右正本係照原本作成
如對本判決上訴，須於判決送達後廿日內向本院提出上訴狀
中　　　華　　　民　　　國　　九十三　　年　　十一　　月　　　十七  　　日
                                            法院書記官  薛德芬
